【裁判字號】    98,訴緝,57
【裁判日期】    980917
【裁判案由】    殺人未遂等
【裁判全文】
臺灣桃園地方法院刑事判決              98年度訴緝字第57號
公  訴  人  臺灣桃園地方法院檢察署檢察官
被      告  甲○○
                      崙巷70.
                    （現因另案羈押於臺灣桃園看守所）
選任辯護人  陳志律師
            鍾瑞楷律師
            黃曼瑤律師
上列被告因殺人未遂等案件，經檢察官提起公訴（95年度偵字第
25333 號），本院判決如下：
    主  文
甲○○未經許可，寄藏手槍，處有期徒刑柒年，併科罰金新臺幣
拾萬元，罰金如易服勞役，以新臺幣壹仟元折算壹日。扣案之義
大利BERETTA 廠92DS型口徑九釐米制式半自動手槍壹枝（含彈匣
壹個，槍號：M1二四八八Z ，槍枝管制編號：00000000
00號）及口徑九釐米制式子彈陸顆均沒收。被訴殺人未遂部分
公訴不受理。
    事  實
一、甲○○、李正雲（李正雲所涉共同持有槍彈部分，業經臺灣
    高等法院判處有期徒刑3 年，併科罰金新臺幣3 萬元確定）
    均明知可發射子彈具有殺傷力之制式手槍及制式子彈，係槍
    砲彈藥刀械管制條例第4 條第1 項第1 款、第2 款所列管之
    槍砲、彈藥，非經中央主管機關許可，不得持有、寄藏，甲
    ○○竟於民國93年12月間某時，在彰化縣和美鎮某處，收受
    真實姓名、年籍不詳綽號「阿仁」之成年友人託其代為保管
    內藏有具殺傷力之義大利BERETTA 廠92DS型口徑9mm 制式半
    自動手槍1 枝（含彈匣1 個，槍號：M12488Z 號，槍枝管制
    編號：0000000000號）及具殺傷力之口徑9mm 制式子彈13顆
    之背包1 只後，即未經主管機關許可將之藏放於其使用車輛
    之副駕駛座座椅下而寄藏之。嗣於95年8 月27日凌晨1 時30
    分許，甲○○駕駛其上開使用之車輛搭載友人李正雲、游智
    源等人前往桃園縣大園鄉○○路25號新海派KT V內飲酒、唱
    歌，期間友人游智源與另一包廂之客人蔡忠侑因細故發生衝
    突，甲○○、李正雲為替游智源討回公道，遂由甲○○指示
    李正雲至甲○○車上取出上開寄藏於副駕駛座座椅下之藏有
    上開制式手槍、子彈之背包1 只，李正雲竟與甲○○基於未
    經許可持有可發射子彈具殺傷力制式手槍、子彈之犯意聯絡
    ，隨即至甲○○車上副駕駛座座椅下方取出上開具殺傷力之
    手槍及子彈，而自斯時起，未經主管機關許可與甲○○共同
    持有上開具殺傷力之手槍及子彈。而李正雲將上開制式手槍
    、子彈攜回上址新海派KTV 內交予甲○○，甲○○旋持上開
    制式手槍對空鳴射1 槍後，接著朝蔡忠侑射擊1 槍，子彈貫
    穿蔡忠侑左前臂，致蔡忠侑受有左側橈骨開放性骨折合併肌
    肉及帶撕裂傷之傷害（傷害部分未據告訴），復又朝邱垂
    訢腿部射擊2 槍，其中1 顆子彈貫穿邱垂訢右大腿後，彈頭
    又射入邱垂訢左下肢，致邱垂訢受有右大腿及左下肢穿刺傷
    及左腓骨開放性骨折等傷害（傷害部分業據未據告訴）。甲
    ○○行兇後，將上開手槍及剩餘子彈攜離逃匿，迨至98年5
    月4 日為警緝獲，並扣得上開制式手槍1 枝及用餘之制式子
    彈9 顆（嗣經試射用罄3 顆）。
二、案經桃園縣政府警察局大園分局移送臺灣桃園地方法院檢察
    署檢察官偵查起訴。
    理  由
壹、證據能力方面：
一、按被告以外之人於審判外之陳述，雖不符前4 條之規定，而
    經當事人於審判程序同意作為證據，法院審酌該言詞陳述或
    書面陳述作成時之情況，認為適當者，亦得為證據；當事人
    、代理人或辯護人於法院調查證據時，知有第159 條第1 項
    不得為證據之情形，而未於言詞辯論終結前聲明異議者，視
    為有前項之同意，刑事訴訟法第159 條之5 定有明文。經查
    ，本案所引用之供述證據，經本院依法踐行調查證據程序，
    檢察官、被告及辯護人均不爭執證據之證據能力，且迄本院
    言詞辯論終結前未就證據之證據能力聲明異議，又查無依法
    應排除其證據能力之情形，是後述所引用供述證據之證據能
    力均無疑義，依法自有證據能力，均得作為本案證據，先予
    敘明。
二、卷附被害人蔡忠侑、邱垂訢之長庚紀念醫院診斷證明書、被
    害人蔡忠侑之刑事撤回告訴狀及和解協議書、於被害人邱垂
    訢身上取出之彈頭照片、上開槍枝及子彈照片（95年度偵字
    第25333 號卷第132 至133 頁、第58至59頁，本院96年度審
    訴字第887 號卷第82至84頁，本院98年度訴緝字第57號卷）
    ，與本案事實具有自然關聯性，復屬書證、物證性質，且查
    無事證足認有違背法定程式或經偽造、變造所取得之情事，
    況公訴人、被告及辯護人對此部分之證據能力亦不爭執，是
    堪認具有證據能力。
三、又卷附之長庚紀念醫院病歷資料（見本院97年度訴字第159
    號卷）乃負責為被害人蔡忠侑、邱垂訢診斷病情之醫師，依
    其所見所為之證明文書，核其本質，乃為被告以外之人於審
    判外之書面陳述，依刑事訴訟法第159 條第1 項之規定，原
    不具證據能力，惟前述證據性質上為從事業務之人為維護業
    務之信用性及業務之正當運作所為之日常性的機械性連續記
    載，即符合刑事訴訟法第159 條之4 第2 款所示，乃通常業
    務過程不間斷、有規律而準確之記載，並無預見日後可能會
    被提供作為證據之偽造動機之例行性業務文書（該條款立法
    理由參照），自屬刑事訴訟法第159 條之4 第2 款所謂得成
    為傳聞例外之業務文書，故依此規定，上開書面陳述均取得
    證據能力。
四、又現行刑事訴訟法關於「鑑定」之規定，除選任自然人充當
    鑑定人外，另設有囑託機關鑑定制度。依同法第198 條、第
    208條 之規定，不論鑑定人或鑑定機關、團體，固均應由法
    院、審判長、受命法官或檢察官視具體個案之需要而為選任
    、囑託，並依第206 條之規定，提出言詞或書面報告，始符
    合同法第159條第1項所定得作為證據之「法律有規定」之情
    形。否則所為之鑑定，仍屬傳聞證據。然於司法警察機關調
    查中之案件，為因應實務上，或因量大、或有急迫之現實需
    求，併例行性當然有鑑定之必要者，例如毒品之種類與成分
    、尿液之毒品反應，或者槍、彈有無殺傷力等鑑定，基於檢
    察一體原則，得由該管檢察長對於轄區內之案件，以事前概
    括選任鑑定人或囑託鑑定機關、團體之方式，俾便轄區內之
    司法警察官、司法警察對於調查中之此類案件，得即時送請
    先前已選任之鑑定人或囑託之鑑定機關、團體實施鑑定，以
    求時效（法務部92年9月1日法檢字第0920035083號函參照，
    刊載於法務部公報第312 期）。此種由檢察機關概括選任鑑
    定人或概括囑託鑑定機關、團體，再轉知司法警察官、司法
    警察於調查犯罪時參考辦理之作為，法無明文禁止，係為因
    應現行刑事訴訟法增訂傳聞法則及其例外規定之實務運作而
    為。則經由司法警察官、司法警察依檢察官所概括選任之鑑
    定人或囑託鑑定機關、團體所為之鑑定結果，與檢察官選任
    或囑託為鑑定者，性質上並無差異，同具有證據能力。本件
    扣案槍枝、子彈及彈頭等，係由查獲之司法警察即桃園縣政
    府警察局大園分局及內政部警政署刑事警察局偵二隊等依上
    開規定送請內政部警政署刑事警察局鑑定，所為之書面鑑定
    報告即內政部警政署刑事警察局95年12月11日刑鑑字第0950
    178566號鑑定書及內政部警政署刑事警察局98年5月5日刑鑑
    字第0980061140號鑑定書等（見95年度偵字第25333 號卷第
    65至67頁，本院98年度訴緝字第57號卷），自屬上開「法律
    規定」得為證據者，而有證據能力。
五、扣案之彈頭1 顆及被告甲○○為警緝獲時扣得之上開槍枝及
    子彈9 顆，並非供述證據，無傳聞法則之適用，然與本案具
    有關聯性，且上開物證經司法警察合法取得，具有證據能力
    。
貳、有罪方面：
一、上揭事實，業據被告甲○○於本院審理時坦承不諱，且被害
    人蔡忠侑與同案被告游智源因細故在新海派KTV 內走廊發生
    爭執，被告甲○○旋即指示同案被告李正雲至車上副駕駛座
    下方拿取1 個黑色包包交予甲○○，甲○○即由該黑色包包
    內取出1 把手槍，先對空鳴射1 槍後，續朝蔡忠侑射擊1 槍
    ，子彈貫穿蔡忠侑左前臂，致蔡忠侑受有左側橈骨開放性骨
    折合併肌肉及帶撕裂傷之傷害，復又朝邱垂訢腿部射擊2
    槍，其中1 顆子彈貫穿邱垂訢右大腿後，彈頭又射入邱垂訢
    左下肢，致邱垂訢受有右大腿及左下肢穿刺傷及左腓骨開放
    性骨折等傷害等情，並經同案被告游智源、證人即被害人蔡
    忠侑、邱垂訢等於警詢、偵查及本院審理時供證歷歷，核與
    證人范金城、許進益、張祐銘、張嘉豪、許盛宜、詹勳森等
    於警詢、偵查中之證述相符，且有被害人蔡忠侑、邱垂訢之
    長庚紀念醫院診斷證明書、病歷資料、於被害人邱垂訢身上
    取出之彈頭照片（95年度偵字第25333 號卷第132 至133 頁
    、第58至59頁，本院97年度訴字第159 號卷）在卷可稽，應
    可信實。又自被害人邱垂訢左下肢內取出之子彈彈頭1 顆送
    請內政部警政署刑事警察局鑑定結果：送鑑彈頭1 顆，認係
    已擊發經撞擊變形之口徑9mm 制式銅包衣彈頭，有內政部警
    政署刑事警察局95年12月11日刑鑑字第0950178566號鑑定書
    在卷可稽（見95年度偵字第25333 號卷第65至67頁），其既
    經實際擊發，又生傷害人之身體之結果，其具殺傷力，灼然
    至明。又被告甲○○於98年5 月4 日為警緝獲時所扣得義大
    利BERETTA 廠92DS型口徑9mm 制式半自動手槍1 枝及口徑9
    mm 子 彈9 顆，即為其於95年8 月27日凌晨囑同案被告李正
    雲自車內取出，並係其在新海派KTV 內開槍所用者，亦據被
    告甲○○於本院審理時供認在卷。上開扣案手槍及子彈，經
    內政部警政署以檢視、性能檢驗、試射、比對顯微鏡等法鑑
    驗結果，確認手槍確為義大利BERETTA 廠92DS型口徑9mm 制
    式半自動手槍，槍號為M12488Z ，槍枝管制編號為00000000
    00，槍管內具6 條右旋來復線，擊發功能正常，可供擊發同
    口徑制式子彈使用，認具殺傷力；送鑑子彈9 顆，均係口徑
    9 mm制式子彈，採樣3 顆試射，可擊發，均具殺傷力，尚有
    內政部警政署刑事警察局98年5 月5 日刑鑑字第0980061140
    號鑑定書附卷可按。綜括上情以觀，被告甲○○上開任意性
    自白，核與事實相符，足堪採信。本件事證明確，被告甲○
    ○上開犯行，堪以認定，應予依法論科。
二、按槍砲彈藥刀械管制條例第7 條第4 項、第12條第4 項，均
    係將「持有」與「寄藏」為分別之處罰規定，而寄藏與持有
    ，均係將物置於自己實力支配之下，僅寄藏必先有他人之持
    有行為，而後始為之受「寄」代「藏」而已。故寄藏之受人
    委託代為保管，其保管之本身，亦屬持有。不過，此之持有
    係受寄之當然結果，故法律上宜僅就寄藏行為為包括之評價
    ，不應另就持有行為予以論罪。寄藏與持有之界限，應以持
    有即實力支配係為他人或為自己而占有管領為判別準據，寄
    藏之犯罪，於受人委託代為保管而持有之際，即已成立，不
    以另有完成藏匿行為為必要，其犯罪之完結繼續至寄藏行為
    終了時止（參照最高法院95年台上字第3978號判決意旨）。
    又寄藏與持有槍枝、子彈，其單純之持有並不包括寄藏，但
    寄藏之受人委託代為保管，其保管本身所為之持有，係寄藏
    之當然結果，法律上僅就寄藏行為為包括之評價，不另就持
    有論罪（參照最高法院97年度台上字第4178號判決意旨）。
    本件被告甲○○受友人「阿仁」之託代為保管上開槍彈，依
    前揭意旨核屬寄藏之行為，雖被告甲○○嗣後囑託同案被告
    李正雲取出上開槍、彈並朝蔡忠侑、邱垂訢射擊而與同案被
    告李正雲共同持有上開槍、彈，然持有本屬寄藏之當然結果
    ，是核被告甲○○所為，猶應認係犯槍砲彈藥刀械管制條例
    第7 條第4 項未經許可寄藏手槍罪及同條例第12條第4 項非
    法寄藏子彈罪。被告甲○○以一寄藏行為同時持有制式手槍
    及子彈，為想像競合犯，應依刑法第55條規定，從一較重之
    未經許可寄藏手槍罪處斷。公訴意旨就被告持有槍枝之行為
    ，請依槍砲彈藥刀械管制條例第8 條第4 項規定論處，非無
    未洽，惟持有具殺傷力之槍械之社會基本事實同一，本院應
    得變更起訴法條裁判之。爰審酌制式手槍及子彈殺傷力強大
    ，屬具有高度危險性之物品，非經主管機關許可不得擅自持
    有、寄藏，以維社會大眾安全，而被告甲○○卻因受託保管
    而寄藏、持有具殺傷力之制式手槍1 枝、子彈13顆，復持以
    擊傷蔡忠侑、邱垂訢，嚴重危害個人生命身體之安全及社會
    平和秩序，應予非難，惟念及被告甲○○於犯後已坦承犯行
    ，及其犯罪動機、目的、素行等一切情狀，量處如主文所示
    之刑，就併科罰金部分，並諭知罰金易服勞役之折算標準，
    以資懲儆。
三、至扣案義大利BERETTA 廠92DS型口徑9mm 制式半自動手槍1
    枝（槍號：M12488Z ，槍枝管制編號：0000000000號）及驗
    餘之口徑9mm 制式子彈6 顆，胥屬違禁物，不問屬何人所有
    ，均依刑法第38條第1 項第1 款規定宣告沒收。至於前經被
    告甲○○擊發之子彈4 顆及為鑑定而試射用罄之子彈3 顆，
    均已失其殺傷力而不具違禁物之性質，遺留之彈頭及彈殼亦
    非持有犯罪行為所用或所得之物，即不另為沒收之諭知。又
    被告行為時用以盛裝手槍及子彈之背包，未經查扣，所在不
    明，又非違禁物，本有其適當之用途，為免滋執行之疑難，
    是未予沒收，附此敘明。
參、公訴不受理方面：
（一）公訴意旨略以：被告甲○○、游智源、李正雲與友人許進
      益及詹勳森於95年8 月27日凌晨1 時30分許，共同至桃園
      縣大園鄉○○路25號新海派KTV 某包廂內飲酒唱歌。蔡忠
      侑、邱垂訢、范金城、張祐銘等人則在另一包廂唱歌。其
      間游智源在走廊與蔡忠侑及其友人發生摩擦，蔡忠侑回到
      包廂內後，游智源尾隨進入並動手毆打蔡忠侑，雙方接著
      互毆，為雙方之友人拉開。游智源心有未甘，與被告甲○
      ○、李正雲意圖報復，遂基於殺人未必故意之犯意聯絡，
      李正雲依被告甲○○指示至被告甲○○車上取出乙支可發
      射子彈具有殺傷力之手槍（內有具殺傷力之子彈3 顆以上
      ，槍枝未扣案），回到KTV 交給被告甲○○，游智源與被
      告甲○○隨即進行報復，游智源見到蔡忠侑方面之人即加
      以追打，被告甲○○持上開手槍先對空鳴槍，接著朝蔡忠
      侑等人恣意射擊，擊中蔡忠侑左前臂，致其受有左側橈骨
      開放性骨折合併肌肉及帶撕裂傷，復擊中邱垂訢之右大
      腿及左下肢，致其受有右大腿及左下肢穿刺傷及左腓骨開
      放性骨折之傷害。因認被告甲○○涉犯刑法第271 條第2
      項、第1 項之殺人未遂罪嫌云云。
（二）按犯罪事實應依證據認定之，刑事訴訟法第154 條第2 項
      定有明文。刑事訴訟法上所謂認定犯罪事實之證據，係指
      足以認定被告確有犯罪行為之積極證據而言，如未能發現
      相當證據或證據不足以證明，自不能以推測或擬制之方法
      ，以為裁判基礎，最高法院29年上字第3105號及40年臺上
      字第86號分別著有判例；又認定不利於被告之事實，須依
      積極證據，苟積極證據不足為不利被告之認定時，即應為
      有利於被告之認定，更不必有何有利之證據，有最高法院
      30年上字第816 號判例可資參照。且刑事訴訟上證明之資
      料，無論其為直接或間接證據，均須達於通常一般之人均
      不致有所懷疑，而得確信其為真實之程度，始得據為有罪
      之認定，若其關於被告是否犯罪之證明未能達此程度，而
      有合理懷疑之存在，致使無從形成有罪之確信，根據「罪
      證有疑，利於被告」之證據法則即不得遽為不利被告之認
      定，亦有最高法院76年度台上字第4986號判例可稽。
（三）公訴人認被告甲○○涉犯殺人未遂罪嫌，無非係以：(1)證
      人即被害人蔡忠侑、邱垂訢於警詢、檢察官訊問時之證述
      ；(2)證人許進益、范金城、張祐銘、張嘉豪、許聖宜、詹
      勳森於警詢或兼於檢察官訊問時之證述；(3)蔡忠侑、邱垂
      訢之診斷證明書；(4)扣案彈頭1 顆、照片及內政部警政署
      刑事警察局鑑定書，為其論斷依據。惟訊據被告甲○○固
      坦承案發當時持上開手槍射擊被害人蔡忠侑、邱垂訢，並
      造成被害人蔡忠侑、邱垂訢受有上開傷害之事實，惟堅詞
      否認有何殺人未遂之犯行。
（四）經查：
    (1)被害人蔡忠侑與同案被告游智源因細故在新海派KTV 內走
      廊發生爭執，被告甲○○旋即指示同案被告李正雲至車上
      副駕駛座下方拿取1 個背包交予被告甲○○，被告甲○○
      即由該背包內取出1 把手槍，先對空鳴射1 槍後，接著朝
      蔡忠侑射擊1 槍，子彈貫穿蔡忠侑左前臂，致蔡忠侑受有
      左側橈骨開放性骨折合併肌肉及帶撕裂傷之傷害，復朝
      被害人邱垂訢腿部射擊2 槍，其中1 顆子彈貫穿邱垂訢右
      大腿後，彈頭又射入邱垂訢左下肢，致邱垂訢受有右大腿
      及左下肢穿刺傷及左腓骨開放性骨折等傷害等情，為被告
      甲○○所不爭執，復經本院認定如前，足堪認定。
    (2)而按被害人之為證人，與通常一般第三人之為證人不侔。
      被害人就被害經過所為之陳述，其目的在於使被告受刑事
      訴追處罰，與被告處於絕對相反之立場，其陳述或不免渲
      染、誇大。是被害人縱立於證人地位具結而為指證、陳述
      ，其供述證據之證明力仍較與被告無利害關係之一般證人
      之陳述為薄弱。從而，被害人就被害經過之陳述，除須無
      瑕疵可指，且須就其他方面調查又與事實相符，亦即仍應
      調查其他補強證據以擔保其指證、陳述確有相當之真實性
      ，而為通常一般人均不致有所懷疑者，始得採為論罪科刑
      之依據，非謂被害人已踐行人證之調查程序，即得恝置其
      他補強證據不論，逕以其指證、陳述作為有罪判決之唯一
      證據（參照最高法院95年度台上字第6017號判決意旨）。
      查證人即被害人蔡忠侑於警詢時證述：「（問：對方一共
      開幾槍？如何開槍？打中你身上何處？你傷勢為何？）我
      只記得對方有開2 槍。對方從樓梯下樓後往空中開1 槍，
      接著面對我朝我開1 槍打中我。打中我左手臂貫穿。」等
      語（見95年度偵字第25333 號卷第15至16頁），復於檢察
      官訊問時證述：「（問：甲○○開槍時距離你們多遠？）
      差不多5 公尺左右，他看人就開，並未特別瞄準」等語（
      見95年度偵字第25333 號卷第97至98頁），然於本院審理
      時則結證稱：伊當時是背對開槍的人，也沒有看到開槍的
      人從樓梯走下來，遭槍擊當時也沒有與開槍的人面對面，
      所以沒有辦法判斷開槍的人是邊走邊開槍或是原地開槍，
      伊警詢時還在酒醉，所以警詢時證述對方面對面對伊開槍
      並不實在，伊中槍時，開槍的人距離伊約20幾步遠，伊當
      時突然中彈，也沒有看到開槍的人開槍時的動作，所以伊
      不知道開槍的人有沒有特別瞄準等語（見本院97年9 月18
      日審判筆錄第3 至12頁）。而證人即被害人邱垂訢於警詢
      時證述：「（問：對方一共開幾槍？）對方從我背後用左
      手壓我左肩，右手持槍朝我左右腳各開一槍。」等語（見
      95年度偵字第25333 號卷第17至19頁），於檢察官訊問時
      改證述：「（問：甲○○開槍的時候離你多遠？）約3、4
      公尺。」、「（問：你有沒有看到甲○○如何開槍？）甲
      ○○在我後面，我聽到槍聲才往後看，有聽到四、五聲槍
      響，我只注意到我受傷了，張祐銘跟我說開槍的就是站在
      我後面的甲○○。」等語（見95年度偵字第25333 號卷第
      110 至111 頁），其於本院審理時則結證稱：伊沒有印象
      遭人開槍前，有人用手臂碰觸伊的肩膀，是伊朋友事後告
      訴伊開槍之人在伊後面拍伊肩膀，並從後方對伊開槍，伊
      沒有看到拍伊肩膀的人距離伊多遠的距離，但是伊覺得最
      多應該就是一個手臂可以伸到的距離，伊是在中槍回頭去
      看，就看到有人拿槍等語（見本院97年6 月12日審判筆錄
      第3 至11頁）。依上開證述內容，證人蔡忠侑、邱垂訢關
      於有無目擊被告甲○○開槍之經過、被告甲○○射擊時所
      處位置等重要事項，其等各別前後證述尚非一致，依上揭
      判決意旨說明，證人即被害人蔡忠侑、邱垂訢上開指述既
      有瑕疵，尤需補強證據以擔保陳述之憑信性，至通常一般
      人均不致有所懷疑者，始得採為論罪科刑之依據，不得僅
      憑已踐行人證之調查程序，即逕以其等指證、陳述作為有
      罪判決之唯一證據。
    (3)又按殺人罪與傷害罪之區別，應以有無殺意為斷，其受傷
      之多寡，及是否為致命部位，有時雖可藉為認定有無殺意
      之心證，究不能據為絕對標準（最高法院18年上字第1309
      號判例、19年上字第718 號判例可資參照），且判斷行為
      人於行為當時，主觀上是否有殺人之故意，除應斟酌被告
      使用之兇器種類、攻擊部位、行為時態度外，尚應觀察行
      為人與被害人關係、衝突起因、行為當時所受刺激、下手
      力量之輕重、被害人受傷情形及行為事後態度等各項因素
      ，綜合研判。經查，依前揭被害人蔡忠侑、邱垂訢之診斷
      證明書及病歷所載，被害人蔡忠侑左前臂遭子彈射擊貫穿
      ，致受有左側橈骨開放性骨折合併肌肉及帶撕裂傷之傷
      害，而被害人邱垂訢之右大腿亦遭子彈射擊貫穿，左下肢
      遭子彈射入留有彈頭，致受有右大腿及左下肢穿刺傷及左
      腓骨開放性骨折等傷害，然其等2 人受傷之部位為左前臂
      、右大腿、左下肢等四肢，要非屬人體要害部位，且參諸
      同案被告李正雲及證人張祐銘於警詢或兼於檢察官訊問時
      均供、證述：甲○○先朝天花板開了1 槍等語（見95年度
      偵字第25333 號卷第8 至11頁、第28至29頁、第61至62頁
      、第80至82頁），及證人即被害人蔡忠侑於本院審理時亦
      證述：伊遭槍擊時是站著的，手臂下垂時遭子彈側面貫穿
      ，伊中彈後，開槍的人並沒有繼續追著伊射擊等語（見本
      院97年9 月18日審判筆錄第9 至10頁）、證人即被害人邱
      垂訢於本院審理時證述：有人開槍當時，並沒有聽到「要
      給你死」的話等語（見本院97年6 月12日審判筆錄第10頁
      ）、證人范金城於檢察官訊問時證述：甲○○開槍打邱垂
      訢時，距離大概1 步的距離等語（見95年度偵字第25333
      號卷第114 至115 頁），足見被告甲○○係先對空鳴槍後
      ，再朝被害人蔡忠侑之下半身射擊而擊中蔡忠侑當時垂放
      於下半身位置之左前臂，後又至被害人邱垂訢後方約1 步
      之距離朝邱垂訢之下肢射擊，倘被告甲○○當時即有殺人
      之故意，自得直接朝被害人之重要致命部位射擊，然其卻
      先對空鳴槍，復又僅朝被害人蔡忠侑、邱垂訢之下半身位
      置射擊，顯見被告甲○○並無殺人之故意。再參諸被告甲
      ○○與被害人蔡忠侑、邱垂訢素不相識，僅係因友人游智
      源與被害人蔡忠侑發生爭執而為替友人出氣，其與被害人
      間亦無何深仇大恨，凡此均足徵被告甲○○意在教訓被害
      人，其係基於傷害之犯意而對被害人蔡忠侑、邱垂訢為傷
      害行為，並無殺人之犯意甚明。
    (4)另證人許進益、范金城、張祐銘、張嘉豪、許聖宜、詹勳
      森等人於警詢或兼於檢察官訊問時之證述及扣案彈頭1 顆
      、照片及內政部警政署刑事警察局鑑定書，均無法使本院
      形成被告甲○○開槍射擊之時，即具有殺人故意之確信，
      自難遽以作為被告甲○○所涉殺人未遂罪嫌不利之認定。
    (5)綜上所述，本件公訴人所憑事證僅能認定被告甲○○與同
      案被告李正雲、游智源間具有傷害之犯意聯絡及行為分擔
      ，尚無從證明被告甲○○具有殺人之故意，此外，復查無
      其他積極事證足以證明被告甲○○確有本件殺人未遂之犯
      行。
（五）末按殺人未遂與傷害，其基本社會事實相同，法院於不擴
      張及減縮單一法益及同一被害客體之原訴之原則下，得變
      更檢察官所引應適用之法條。次按告訴乃論之罪，未經告
      訴者，應諭知不受理之判決，刑事訴訟法第238 條第1 項
      、第303 條第3 款分別定有明文。而本件被告甲○○與同
      案被告游智源、李正雲就被告甲○○開槍射擊被害人蔡忠
      侑、邱垂訢，造成被害人蔡忠侑、邱垂訢受有上開傷害之
      行為，應僅係共同犯刑法第277 條第1 項之普通傷害罪，
      而依同法第287 條前段規定，該罪須告訴乃論。惟查被害
      人蔡忠侑、邱垂訢於警詢、檢察官訊問時均未就本件被告
      所涉傷害部分提出告訴，被害人蔡忠侑甚至於本院審理時
      證述：如認本件被告等人係涉犯傷害罪，伊不要提起告訴
      等語（見本院97年9 月18日審判筆錄第12頁），是依照上
      開規定，就被告甲○○被訴殺人未遂部分，應諭知公訴不
      受理之判決。
據上論斷，應依刑事訴訟法第299 條第1 項前段、第300 條、第
303 條第3 款，槍砲彈藥刀械管制條例第7 條第4 項、第12條第
4 項，刑法第11條前段、第55條、第42條第3 項前段、第38條第
1項 第1 款，判決如主文。
本案經檢察官顏世翠到庭執行職務。
中    華    民    國    98    年    9     月    17    日
                刑事第十二庭審判長法  官  魏  于  傑
                                  法  官  李  文  娟
                                  法  官  羅  國  鴻
以上正本證明與原本無異。
如不服本判決，應於判決送達後10日內向本院提出上訴狀（應附
繕本），其未敘述上訴理由者，應於上訴期間屆滿後20日內補提
理由書狀於本院，上訴於臺灣高等法院。
                                  書記官  戴  育  萍
中    華    民    國    98    年    9     月    21    日
【論罪科刑法條】
槍砲彈藥刀械管制條例第7條
未經許可，製造、販賣或運輸火砲、肩射武器、機關槍、衝鋒槍
、卡柄槍、自動步槍、普通步槍、馬槍、手槍或各類砲彈、炸彈
、爆裂物者，處死刑、無期徒刑或7 年以上有期徒刑；處徒刑者
，併科新臺幣3千 萬元以下罰金。
未經許可，轉讓、出租或出借前項所列槍砲、彈藥者，處無期徒
刑或5 年以上有期徒刑，併科新臺幣 1 千萬元以下罰金。
意圖供自己或他人犯罪之用，而犯前二項之罪者，處死刑或無期
徒刑；處徒刑者，併科新臺幣5 千萬元以下罰金。
未經許可，持有、寄藏或意圖販賣而陳列第1 項所列槍砲、彈藥
者，處5 年以上有期徒刑，併科新臺幣1 千萬元以下罰金。
意圖供自己或他人犯罪之用，以強盜、搶奪、竊盜或其他非法方
法，持有依法執行公務之人所持有之第1 項所列槍砲、彈藥者，
得加重其刑至二分之一。
第 1 項至第 3 項之未遂犯罰之。


司法院資訊處製作；財團法人民間司法改革基金會備份。
